最高法院刑事判決　　　　　　一○○年度台上字第七一六一號
上　訴　人　陳緯嘉
上列上訴人因偽證案件，不服台灣高等法院高雄分院中華民國九
十九年十二月十五日第二審判決（九十九年度上訴字第一八五八
號，起訴案號：台灣高雄地方法院檢察署九十九年度偵字第一三
一四七號），提起上訴，本院判決如下：
    主  文
原判決撤銷，發回台灣高等法院高雄分院。
    理  由
本件原判決以上訴人陳緯嘉因偽證案件，不服第一審之科刑判決
，提起第二審上訴，但其上訴狀並未敘述具體理由，顯不合法律
上之程式，因依刑事訴訟法第三百六十七條前段、第三百七十二
條之規定，駁回其在第二審之上訴，固非無見。
惟查：不服第一審判決而上訴於第二審法院者，應提出上訴書狀
，上訴書狀應敘述具體理由，刑事訴訟法第三百六十一條第一、
二項定有明文。所謂「應敘述具體理由」，係指須就不服判決之
理由為具體之敘述而非空泛之指摘而言。如僅泛稱原判決認事用
法不當或採證違法、判決不公等，固均非屬具體理由。然我國刑
事訴訟法之第二審係採覆審制，與第三審採法律審之情形不同，
故刑事訴訟法第三百六十一條第二項所規定之「應敘述具體理由
」，與同法第三百七十七條規定，第三審上訴「非以判決違背法
令為理由，不得為之」者，尚有不同，兩者不能等同視之。從而
提起第二審上訴，倘已具體指明第一審判決關於認事、用法及量
刑等事項有所違誤，或尚有新事證調查未盡情形，足以影響判決
結果，而非僅形式上徒托空言者，即屬相當，縱其所舉事由經調
查結果並非可採，亦屬上訴有無理由之問題，不能謂為未敘述具
體理由。查上訴人係以：(一)第一審判決僅以上訴人之自白為唯一
認定之依據，復未有其他足以佐證上訴人自白確具有相當真實性
之補強證據，以證明上訴人之犯行，明顯違反刑事訴訟法第一百
五十六條第二項之規定。(二)上訴人自始至終均坦承犯行，足生節
省無謂司法資源之浪費，且其正值壯年，尚有正當之工作及家庭
賴其扶持，若貿然入監，其生活自亦大受影響，況刑法第五十七
條既有量刑之明文，原判決未依法調查上訴人是否有符合上開刑
法第五十七條之情事，而率為判決，有違罪刑相當之原則，請求
撤銷原判決，另為適當之判決等語，為其上訴第二審之理由。依
其所敘述之理由，上訴人既已主張第一審判決僅以其自白為有罪
判決之唯一證據，違反刑事訴訟法第一百五十六條第二項之規定
，且其始終坦承犯行，避免司法資源之無謂浪費，有正當工作，
家庭亦賴其扶持，第一審未具體審酌刑法第五十七條各款之情形
，量刑亦非適法，顯已具體指稱第一審判決如何違背證據法則，
且未審酌刑法第五十七條各款所列之情形，量刑過重，違反罪刑
相當原則，亦有不當之處，其主張縱非可採，亦屬上訴有無理由
之問題，不能謂為未敘述具體理由。原判決未說明其如何不符合
刑事訴訟法第三百六十一條第二項所稱具體理由之情形，卻就上
訴理由所指各項，或依第一審卷內資料或依其實務經驗而為實體
之論斷，認第一審判決之認事用法並無違誤，量刑亦屬允當，又
謂上訴人之第二審上訴未敘述具體理由，逕依刑事訴訟法第三百
六十七條前段、第三百七十二條規定，不經言詞辯論，駁回上訴
人在第二審之上訴，顯然混淆上訴合法與否與有無理由之判斷，
依上開說明，難認適法。上訴意旨執以指摘原判決不當，非無理
由，應認原判決有撤銷發回更審之原因。
據上論結，應依刑事訴訟法第三百九十七條、第四百零一條，判
決如主文。
中    華    民    國  一○○  年   十二   月  二十二  日
                      最高法院刑事第七庭
                          審判長法官  石  木  欽  
                                法官  洪  佳  濱  
                                法官  段  景  榕  
                                法官  周  煙  平  
                                法官  洪  兆  隆  
本件正本證明與原本無異
                                      書  記  官  
中    華    民    國  一○○  年   十二   月  二十七  日
                                                    Ｍ